---
title: <center> `r paste("Indicadores de recorrido", x, sep = " ")` </center>
author: "Ariel Fuentes"
date: "`r format(Sys.time(), '%d %B, %Y')`"
output: 
  html_document:
    theme: simplex
    highlight: tango
---

```{r setup, include=FALSE}
knitr::opts_chunk$set(echo = TRUE)
library(knitr)
library(htmltools)
library(dplyr)
library(sf)
library(tmap)
library(leaflet)
library(leaflet.minicharts)
library(stplanr)
library(plotly)
library(kableExtra)
library(ggplot2)
library(magick)
library(mapboxapi)
library(tibble)
```


<center><h3>`r paste("Periodo", y)`</h3></center>

<center><h4>`r st_drop_geometry(select(.data = dplyr::filter(.data = rts, ROUTE_NAME == x), SERVICE_NA))`</h4></center>

<center><h4>**<span style="color: #FF0000;">`r pull(.data = filter(.data = DDAsersen, ROUTE_NAME == x, PER_DTPM2 == y), Eleccion)`</span>**</h4></center>

&nbsp;&nbsp;Este reporte permite dar seguimiento a los avances que se realizan en proyecto de "6 indicadores" para evaluar el diseño de la red de transporte, que tendrá su énfasis en evaluar los recorridos de RBU. Estos indicadores son:

- Superposición (Bus y Metro)
- Cobertura (Residencial y Empleo)
- Conectividad (Bus y Metro)

Los indicadores son ideados a partir de la investigación de Yiling Yeng & Yadan Yan, 2019.(https://doi.org/10.1155/2019/5024253) Más las discusiones realizadas por el equipo de Estudios de Transdev.

Se confeccionó una carta gannt que consta de 3 niveles:
- Adquisición de datos
- Procesamiento de datos en mira a indicadores
- Resultados

### 1. Adquisición de Datos

&nbsp;&nbsp;Para adquirir los datos, estos deben ser obtenidos de distintas fuentes: *consulta a base de datos, archivos geográficos y de texto.*
No todos los datos son almacenados en Base de Datos, mas que nada porque no se ha configurado ninguna base de datos con estructura de datos espaciales (como lo que ofrece *<span style="color: #008B8B;">postgres</span>*) común para la organización.

a) **Rutas:** Las rutas para buses se obtienen a partir del archivo geográfico en formato *<span style="color: #0000FF;">shape</span>* disponible en (http://www.dtpm.cl/index.php/noticias/pov2), el cual corresponde a <span style="color: #0000FF;">`r rt_shp[1]`</span>

que fue unido a la *<span style="color: #0000FF;">red de metro</span>* provista por *Miguel Cochea (m.cochea@transdevchile.cl)* mediante un proceso (*<span style="color: #008B8B;">función</span>*) que permitirá cambiar los datos de entrada, en caso de ser necesario.

b) **Paradas:** Al igual que para las *<span style="color: #FF0000;">rutas</span>*, las paradas de buses se obtienen a partir del archivo  geográfico en formato *<span style="color: #0000FF;">shape</span>* disponible en (http://www.dtpm.cl/index.php/noticias/pov2), el cual corresponde a <span style="color: #0000FF;">`r stp_shp[1]`</span> más el archivo geográfico de *<span style="color: #0000FF;">estaciones de metro</span>* provisto por *Miguel Cochea* mediante un proceso (*<span style="color: #008B8B;">función</span>*) que permitirá cambiar los datos de entrada, en caso de ser necesario.

c) **O-D para cobertura:** Se realiza una consulta **<span style="color: #008B8B;">SQL</span>** a la tabla de viaje <span style="color: #0000FF;">`r DDBB_v[1]`</span> con el propósito de obtener los **orígenes-destino de viaje en PMA**, de modo de lograr definir la *<span style="color: #FF0000;">cobertura Residencial y de Empleo</span>*.

```{sql, eval=F}
SELECT SUM(CAST([factorexpansion] AS FLOAT)) AS DDA,
                               [paraderosubida],
                               [paraderobajada]
                        FROM [uchile].[dbo].", DDBB_v,
                        " WHERE tipodia = 'LABORAL' AND
                          periodomediodeviaje = '04 - PUNTA MANANA' AND
                          [paraderosubida] <> '-' AND
                          [paraderobajada] <> '-'
                        GROUP BY [paraderosubida],
                                 [paraderobajada];
```

Este punto está en desarrollo; dado que solo describe las áreas que se cubren, y no las que no se abordan.

c) **O-D para conectividad:** Se realiza una consulta **<span style="color: #008B8B;">SQL</span>** a la tabla de etapas  <span style="color: #0000FF;">`r DDBB_v[1]`</span>
con el propósito de obtener los **"orígenes-destino" de etapas**, es decir, donde *<span style="color: #FF0000;">suben y bajan los usuarios</span>* para los disintos recorridos, con el propósito de construir el indicador de conectividad.

```{sql, eval=F}
SELECT SUM(CAST([f_exp_servicioperiodots] AS FLOAT)) AS DDA,
                               [servicio_subida],
                               [par_subida],
                               [par_bajada],
                               [tipo_transporte],
                               [tipo_dia],
                               [mh_subida]
                         FROM [uchile].[dbo].", DDBB_e,
                        "WHERE [servicio_subida] <> '-' AND
                               [par_subida] <> '-' AND
                               [par_bajada] <> '-' AND
                               [tipo_transporte] <> '-' AND
                               [tipo_dia] <> '-' AND
                               [mh_subida] <> '-'
                         GROUP BY [servicio_subida],
                                  [par_subida],
                                  [par_bajada],
                                  [tipo_transporte],
                                  [tipo_dia],
                                  [mh_subida];
```

<center> A continuación se incluye visualización descriptiva del estado actual del *servicio-sentido*. </center>

<br></br>

<center>**<span style="color: #000000;">Mapa de Ruta</span>**</center>

<br></br>

<center> Adicional a la ruta, se incluye el tramo de **<span style="color: #FF0000;">sube-baja</span>** más usado por los usuarios.</center>

<style>
.html-widget {
    margin: auto;
}
</style>

````{r, message=FALSE, warning = F, echo=FALSE, fig.align='center'}
#route
ruta <- filter(.data = rts, ROUTE_NAME == x)
geocoor <- st_transform(ruta, 4326) %>%
  st_coordinates()
#stops
bus_stop <- "http://icons.iconarchive.com/icons/google/noto-emoji-travel-places/128/42561-bus-stop-icon.png"
subway_stop <- "https://icons.iconarchive.com/icons/ncrow/new-york-subway/128/Subway-Car-icon.png"
stops_sersen <- filter(.data = A4, ROUTE_NAME == x) %>%
  select(Orden,
         SIMT = `Código  paradero Usuario`) %>%
  left_join(stp) %>%
  select(-Modo, -`Nombre Paradero`) %>%
  st_sf() %>%
  st_transform(4326)

stops_sersen <- st_transform(stops_sersen, 4326)
#add dir arrow
fl_lt <- list(lng0 = geocoor[1,1],
           lat0 = geocoor[1,2],
           lng1 = geocoor[nrow(geocoor),1],
           lat1 = geocoor[nrow(geocoor),2],
           flow = 0.1)
#sersen od
od_sersen_sf <- filter(.data = od_sersen,
                       ROUTE_NAME == x, PER_DTPM2 == y) %>%
  na.omit() %>%
  arrange(orden_sub, orden_baj) %>%
  od2line(zones = stp)

#most important od
top_odline <- top_n(x = od_sersen_sf, 1, DDA)
#isocrhone
o_iso <- st_transform(filter(.data = stp, CODINFRA == top_odline$par_subida), 4326) %>% mb_isochrone(profile = "walking", time = c(5, 15))
# map
map <- tm_basemap(leaflet::providers$OpenStreetMap) +
  tm_basemap(leaflet::providers$Stamen.Toner) +
  tm_shape(o_iso) +
  tm_polygons("time", 
              palette = c("#FFD700", "#ADFF2F"), 
              alpha = 0.4, 
              border.col = "black", 
              border.alpha = 0.5,
              legend.show = F, 
              group = "isocrona") +
  tm_shape(ruta) +
  tm_lines(col = "#FF0000", lwd = 2) +
  tm_shape(top_odline, name = "dl principal") +
  tm_lines(col = "#0000FF", lwd = 2) +
  tm_shape(metro_lst$red_metro, name = "Red de Metro") +
  tm_lines(col = "#FFD700", lwd = 2) +
  tm_shape(metro_lst$ext_Metro, name = "Extensión de Metro") +
  tm_lines(col = "#808000", lwd = 2)
  
#tmap2leaflet
lft <- tmap_leaflet(map)
lft %>%
  addMapPane("overlay03", zIndex = 403) %>%
	addMarkers(data = stops_sersen, 
	           popup = ~SIMT,
	           label = ~Orden,
	           icon = list(iconUrl = bus_stop,
	                       iconSize = c(30, 30)
	                       )
	           ) %>%
  addMarkers(data = metro_lst$est_Metro,
	           popup = ~layer,
	           label = ~layer,
	           icon = list(iconUrl = subway_stop,
	                       iconSize = c(20, 20)
	                       )
	           ) %>%
  addMarkers(data = metro_lst$ext_est_Metro,
	           popup = ~layer,
	           label = ~layer,
	           icon = list(iconUrl = subway_stop,
	                       iconSize = c(20, 20)
	                       )
	           ) %>%
  addFlows(fl_lt$lng0,
           fl_lt$lat0,
           fl_lt$lng1,
           fl_lt$lat1,
           fl_lt$flow) 
````

<center>En el cuadro a continuación se visualizan los principales indicadores del **servicio-sentido-periodo**</center>

````{r, message=FALSE, echo=FALSE, fig.align='center'}
#indicadores generales de servicio-sentido-periodo
idx_ser <- filter(.data = DDAsersen,
                  ROUTE_NAME == x,
                  PER_DTPM2 == y) %>%
  ungroup() %>%
  dplyr::select(SerSen = ROUTE_NAME, DDA = DDAsen, `% Sentido` = Porcentaje) %>%
  dplyr::mutate(DDA = round(DDA, 2))

kable(idx_ser) %>%
  kable_styling(full_width = F, position = "center")
````

<br></br>
<center>En los siguientes gráficos se muestran todos los sube-baja del periodo para tener una completa visualización del uso del *servicio-sentido*. </center>
<br></br>

````{r, message=FALSE, warning=F, echo=FALSE, fig.align='center'}
#stops_dicc
A4_sersen <- filter(.data = A4, ROUTE_NAME == x) %>%
  rename(`Servicio Sentido` = ROUTE_NAME)
A42plt <- select(.data = A4_sersen,
                 Orden,
                 `Código  paradero Usuario`
                 )
#od_plot
od_sersen_plt <- od_sersen_sf %>%
  st_drop_geometry() %>%
  select(orden_sub, orden_baj,  DDA)
#od_structure
od_str <- tibble(orden_sub = rep(c(1:max(od_sersen_plt$orden_baj)),
                                 each = max(od_sersen_plt$orden_baj)),
                 orden_baj = rep(c(1:max(od_sersen_plt$orden_baj)),
                                 times = max(od_sersen_plt$orden_baj))) %>%
  left_join(od_sersen_plt) %>%
  left_join(select(.data = A42plt, orden_sub = Orden, par_sub = `Código  paradero Usuario`)) %>%
  left_join(select(.data = A42plt, orden_baj = Orden, par_baj = `Código  paradero Usuario`)) 
  
#Demand Profile
od_str_dcS <- select(.data = od_str, Parada = par_sub, Orden = orden_sub, Sube = DDA) %>%
  replace(is.na(.), 0) %>%
  group_by(Orden, Parada) %>%
  summarise(Sube = sum(Sube)) %>%
  ungroup()
od_str_dcB <- select(.data = od_str, Parada = par_baj, Orden = orden_baj, Baja = DDA) %>%
  replace(is.na(.), 0) %>%
  group_by(Orden, Parada) %>%
  summarise(Baja = sum(Baja)) %>%
  ungroup()
od_str_dc <- full_join(od_str_dcS, od_str_dcB) %>%
  mutate(Carga = cumsum(Sube - Baja))
#Heatmap IN-OUT Demand
od_str_ly <- od_str %>%
  select(par_sub, par_baj, DDA) %>%
  od_to_odmatrix()
#Plot Profile
plot_ly(od_str_dc, width = 1100, height = 500) %>%
    add_trace(x = ~Orden, y = ~Sube, type = "bar", name = "Subidas (TRX)",
              marker = list(color = "#3399FF"), hovertemplate = 'Sube: %{y:.2f} TRX') %>%
    add_trace(x = ~Orden, y = ~Baja, type = "bar", name = "Bajadas (TRX)",
              marker = list(color = "#FF6633"), hovertemplate = 'Baja: %{y:.2f} TRX') %>%
    add_trace(x = ~Orden, y = ~Carga, type = "scatter", mode = "lines", name = "Carga (TRX)",
              line = list(color = '#339900'), hovertemplate = 'Carga: %{y:.2f} TRX') %>%
    layout(title = ~paste("Diagrama de Carga"),
           xaxis = list(title = "Paradas", dtick = 1), 
           yaxis = list(side = "left", title = "Cantidad de Pasajeros (TRX)")
           )
#Plot heatmap
plot_ly(z = od_str_ly,
        type = "heatmap",
        colors = "YlOrRd",
        x=colnames(od_str_ly),
        y=rownames(od_str_ly)
        ) %>%
  layout(title = "Sube-Baja Servicio",
         xaxis = list(title = "Parada de bajada"),
         yaxis = list(title = "Parada de subida")
         )
````

<br></br>
<center>La siguiente tabla permite identificar las paradas que componen el sube-baja del servicio.</center>
<br></br>

````{r, message=FALSE, echo=FALSE, fig.align='center'}
kable(A4_sersen) %>%
  kable_styling(full_width = F, position = "center") %>%
  scroll_box(height = "400px", width = "800px")
````

### 2. Procesamiento

&nbsp;&nbsp;En esta fase se procede a construir los diversos indicadores que nos permitirán evaluar el diseño de la ruta.

#### a) Superposición con Buses

&nbsp;&nbsp;La superposición es definidad como la demanda de viaje entre paradas de la ruta en estudio pueda ser reemplazada por otra ruta del sistema. Mientras más alta sea la superposición, mayor es la posibilidad de que la ruta sea reemplazada.
&nbsp;&nbsp;La superposición es calculada según la siguiente fórmula:

$\begin{aligned}Spp_i = \frac{\sum_{j = 1}^{n} Spp_{j}}{pares_j}\end{aligned}$

Spp = Superposición,
i = índice de ruta
j = índice de pares de demanda de viajes

&nbsp;&nbsp;En términos prácticos se realizará un buffer a cada parada de cualquier OD, y los OD prducidos en otras rutas que intersecten a ambos, serán considerados como superposición.

```{r, message=FALSE, warning = FALSE, echo=FALSE, fig.align='center'}
# g_spp
spp_gf
```


```{r, message=FALSE, warning = FALSE, echo=FALSE, fig.align='center'}
#od by bus & period 
od_xy <- filter(.data = od_sersen, ROUTE_NAME == x & PER_DTPM2 == y)
# demand by OD only
od_x <- filter(.data = od_sersen, PER_DTPM2 == y) %>%
  select(parOD, DDA) %>%
  group_by(parOD) %>%
  summarise(DDA = sum(DDA))
buff_z <- lapply(X = 1:nrow(od_xy),
       FUN = function(z) st_buffer(x = dplyr::arrange(left_join(filter(.data = stp,
                                              CODINFRA %in% c(od_xy$par_subida[z],
                                                              od_xy$par_bajada[z])), 
                                              select(.data = A4_sersen,
                                                     CODINFRA = `Código paradero TS`, 
                                                     Orden)
                                              ), Orden),
                                   dist = 300
                                   )
       )

#extract bus & competitors stops
inter_aa <- lapply(X = buff_z, 
                   FUN = function(aa) select(.data = st_drop_geometry(st_join(x = aa, y = stp, 
                                                                           join = st_intersects)
                                                                      ),
                                             CODINFRA.x, CODINFRA.y
                                             )
                   )
#create OD
inter_ab <- lapply(X = inter_aa,
                   FUN = function(ab) group_split(.tbl = add_column(.data = ab,
                                                                    grupo = str_sub(row.names(ab),
                                                                                    start = 1,
                                                                                    end = 1
                                                                                    )
                                                                    ),
                                                  grupo
                                                  )
                   )

#list of competitors OD
comb_ac1 <- unlist(lapply(X = inter_ab, 
                  FUN = function(ab) as.vector(outer(ab[[1]]$CODINFRA.y, 
                                                     ab[[2]]$CODINFRA.y, 
                                                     paste, 
                                                     sep = "|"
                                                     )
                                               )
                         )
                  )
#list of bus OD                  
comb_ac2 <- unlist(lapply(X = inter_ab, 
                                 FUN = function(ab) as.vector(outer(ab[[1]]$CODINFRA.x, 
                                                                    ab[[2]]$CODINFRA.x, 
                                                                    paste, 
                                                                    sep = "|"
                                                                    )
                                                              )
                          )
                   )

detail_superposraw <- tibble(parOD = comb_ac1, od_act = comb_ac2) %>%
  left_join(od_x) %>%
  filter(is.na(DDA) == F)
#table structure
detail_superpos_str <- tibble(orden_sub = rep(c(1:max(od_sersen_plt$orden_baj)),
                                 each = max(od_sersen_plt$orden_baj)),
                 orden_baj = rep(c(1:max(od_sersen_plt$orden_baj)),
                                 times = max(od_sersen_plt$orden_baj))) %>%
  left_join(select(.data = A4_sersen, orden_sub = Orden, par_sub = `Código paradero TS`)) %>%
  left_join(select(.data = A4_sersen, orden_baj = Orden, par_baj = `Código paradero TS`)) %>%
  unite("od_act", par_sub, par_baj, sep = "|")
#matrix
detail_superpos <- list()
detail_superpos[[1]] <- group_by(.data = detail_superposraw, od_act) %>%
  summarise(freq = n()) %>%
  right_join(detail_superpos_str) %>%
  separate(col = "od_act", into = c("par_sub", "par_baj"), sep = "[|]") %>%
  left_join(select(.data = A4_sersen, orden_sub = Orden, par_usussub = `Código  paradero Usuario`)) %>%
  left_join(select(.data = A4_sersen, orden_baj = Orden, par_usubaj = `Código  paradero Usuario`)) %>%
  arrange(orden_sub, orden_baj) %>%
  select(par_usussub, par_usubaj, freq) %>%
  od_to_odmatrix()
detail_superpos[[2]] <- group_by(.data = detail_superposraw, od_act) %>%
  summarise(DDA = sum(DDA)) %>%
  right_join(detail_superpos_str) %>%
  separate(col = "od_act", into = c("par_sub", "par_baj"), sep = "[|]") %>%
  left_join(select(.data = A4_sersen, orden_sub = Orden, par_usussub = `Código  paradero Usuario`)) %>%
  left_join(select(.data = A4_sersen, orden_baj = Orden, par_usubaj = `Código  paradero Usuario`)) %>%
  arrange(orden_sub, orden_baj) %>%
  select(par_usussub, par_usubaj, DDA) %>%
  od_to_odmatrix()

names(detail_superpos) <- c("freq", "DDA")

# od_xy_spp <- nrow(filter(.data = od_x, parOD %in% comb_ac1))/
#   nrow(od_xy)
od_xy_spp <- nrow(filter(.data = od_sersen,
                                PER_DTPM2 == y & (parOD %in% comb_ac1)
                         )
                  )/nrow(od_xy)
```

<center><h5><span style="color: #FF0000;">**`r paste("El índice de superposición para el Servicio Sentido", x, "en el periodo", y, "es:", round(od_xy_spp, 2), sep = " ")`**</span></h5></center>

<center>A continuación se ve a nivel de detalle (por OD) la Superposición</center>
<br></br>
````{r, message=FALSE, warning=F, echo=FALSE, fig.align='center'}
#Plot heatmap
plot_ly(z = detail_superpos[[1]],
        type = "heatmap",
        colors = "YlGnBu",
        x=colnames(detail_superpos[[1]]),
        y=rownames(detail_superpos[[1]])
        ) %>%
  layout(title = "Nivel de Superposición por cantidad de competencia",
         xaxis = list(title = "Parada de bajada"),
         yaxis = list(title = "Parada de subida")
         )
#Plot heatmap
plot_ly(z = detail_superpos[[2]],
        type = "heatmap",
        colors = "BuPu",
        x=colnames(detail_superpos[[2]]),
        y=rownames(detail_superpos[[2]])
        ) %>%
  layout(title = "Nivel de Superposición por demanda global",
         xaxis = list(title = "Parada de bajada"),
         yaxis = list(title = "Parada de subida")
         )
````

#### b) Cobertura
#### c) Conectividad

### 3. Resultados
